臺灣桃園地方法院民事裁定
111年度消債清字第122號
聲  請  人  
即  債務人  吳凱淇即吳楷凌即卓楷凌即卓筠如


代  理  人  賴祺元律師
上列當事人因消費者債務清理事件聲請清算，本院裁定如下：
    主  文
債務人吳凱淇即吳楷凌自民國111年11月30日上午10時起開始清
算程序。
命司法事務官進行本件清算程序。
    理  由
一、按債務人不能清償債務或有不能清償之虞者，得依消費者債
    務清理條例（下稱消債條例）所定更生或清算程序，清理其
    債務；債務人於法院裁定開始更生程序或許可和解或宣告破
    產前，得向法院聲請清算；債務人對於金融機構負債務者，
    在聲請更生或清算前，應向最大債權金融機構請求協商債務
    清償方案，或向其住、居所地之法院或鄉、鎮、市、區調解
    委員會聲請債務清理之調解，消債條例第3條、第80條前段
    、第151條第1項定有明文。又按法院開始清算程序之裁定，
    應載明其年、月、日、時，並即時發生效力；法院裁定開始
    更生或清算程序後，得命司法事務官進行更生或清算程序，
    消債條例第83條第1項、第16條第1項前段亦有明文。　
二、聲請意旨略以：聲請人即債務人因積欠債務無法清償，於民
    國110年12月20日向本院聲請消費者債務清理調解，嗣因債
    務人無法與遠東國際商業銀行股份有限公司（下稱遠東銀行
    ）達成共識而調解不成立，又聲請人主張其無擔保或無優先
    權之債務總額為2,054,799元，爰聲請更生，嗣於本院審理
    中改為聲請清算。
三、經查：
  ㈠本條例所稱消費者，指5年內未從事營業活動或從事小規模營
    業活動之自然人；前項小規模營業指營業額平均每月20萬元
    以下者，消債條例第2條第1、2項定有明文。依聲請人財團
    法人金融聯合徵信中心債權人清冊所示（調解卷第15頁反面
    ），可知聲請人曾擔任莫妮卡精品名店之負責人、舞棕櫚企
    業社之合夥人，聲請人陳稱上開商號皆已停止營業，且因年
    代久遠無法找到相關資料。經本院函詢南投縣政府及臺中市
    政府（清算卷第21至30頁），莫妮卡精品名店最近一次申請
    變動為91年10月16日，出資額為2萬元，顯然每月營業額應
    無法達20萬元；舞棕櫚企業社於95年7月28日即非由聲請人
    擔任合夥人，且上開商號目前營業狀況皆為非營業中（清算
    卷第32、34頁），堪信聲請人於聲請清算前5年內未從事每
    月平均營業額20萬元以上之營業活動，自屬消債條例第2條
    所稱之消費者，自得依消債條例聲請清算，合先敘明。
  ㈡關於前置協商之要件：聲請人以其有不能清償債務情事，向
    本院聲請債務清理前置調解，經本院以110年度司消債調字
    第606號調解事件受理在案，嗣本院司法事務官於111年1月2
    4日開立調解不成立證明書（更生卷第12頁），業經本院依
    職權調閱上開卷宗核閱無訛，堪認聲請人本件之聲請已踐行
    前開法條之前置調解程序規定，本院自得斟酌調解卷中所提
    出之資料及調查之證據，再綜合聲請人目前全部收支及財產
    狀況，評估是否已達不能維持最低生活條件，而有「不能清
    償債務或有不能清償之虞」之情形。
  ㈢關於聲請人之債務總額：聲請人雖陳報其無擔保或無優先權
    債務總額為2,054,799元（調解卷第9頁），然依債權人之陳
    報，聯邦商業銀行股份有限公司債權額為368,796元（更生
    卷第34頁）；台北富邦商業銀行股份有限公司債權額為149,
    938元（扣除違約金900元及訴訟費885元，更生卷第44頁）
    ；台新國際商業銀行股份有限公司債權額為794,815元（扣
    除違約金785元、2,129元，更生卷第54頁）；遠東國際商業
    銀行股份有限公司債權額為6,695,618元（更生卷第58頁）
    ；台中商業銀行股份有限公司債權額為37,933元（更生卷第
    72頁）；萬榮行銷股份有限公司債權額為1,016,541元（更
    生卷第78頁）；玉山商業銀行股份有限公司債權額為268,47
    3元（更生卷第86頁）；星展（台灣）商業銀行股份有限公
    司債權額為870,065元（更生卷第94頁）；中國信託商業銀
    行股份有限公司債權額為456,389元（更生卷第96頁）；元
    大商業銀行股份有限公司債權額為268,190元（更生卷第114
    、115頁）；花旗（台灣）商業銀行股份有限公司債權額為1
    72,940元（更生卷第124、128頁）；第一商業銀行股份有限
    公司債權額為130,903元（扣除違約金1,200元、費用1,000
    元，更生卷第130頁）；滙誠第一資產管理股份有限公司債
    權額為822,905元（更生卷第148頁），上開金額總計為12,0
    53,506元，故本院認應以12,053,506元為其債務總額。
  ㈣關於聲請人之財產及收入：
    ⒈聲請人名下無財產，有全國財產稅總歸戶財產查詢清單在
      卷可稽（調解卷第18頁）。
    ⒉聲請人於調解不成立之日起20日內聲請更生，嗣於本院審
      理中改為聲請清算，則其聲請前2年應自聲請調解之日即1
      10年12月20日起算前兩年（約為108年12月至110年11月）
      。聲請人陳稱其自108年12月起至110年7月底因找不到工
      作，且外婆罹患疾病需家人照顧，經家人商議後，由聲請
      人及聲請人之母親居住在舅舅家一同照顧，三餐由舅舅支
      應；110年8月至110年11月任職於慧智公寓大廈管理維護
      有限公司，每月薪資約27,000元，有財產及收入狀況說明
      書、薪資單、勞工保險保險人投保資料表、民事補正狀在
      卷可憑（調解卷第8、19至20、21頁；更生卷第138頁）。
      惟審酌聲請人現年僅40歲（71年10月生，調解卷第23頁）
      ，且其亦能找到每月薪資27,000元之工作，故其108年12
      月起至110年7月應以勞動部每月基本工資作為聲請人斯時
      收入數額（108年1月1日起每月23,100元、109年1月1日起
      每月23,800元、110年1月1日起每月24,000元），則聲請
      人聲請前2年之收入數額應以584,700元（計算式：23,100
      元×1月＋23,800元×12月＋24,000元×7月＋27,000×4月）列計
      為當。
    ⒊聲請人稱其目前並無工作，有訊問筆錄在卷可稽（更生卷
      第180頁），考量111年勞動部每月基本工資為25,250元，
      故本院認應暫以25,250元列計其每月收入為適當，惟待清
      算程序進行後，仍得依聲請人該時之薪資所得而為認定，
      在此敘明。
  ㈤關於聲請人之必要支出：
　　⒈按債務人必要生活費用，以最近一年衛生福利部或直轄市
      政府所公告當地區每人每月最低生活費1.2倍定之；受扶
      養者之必要生活費用，準用第一項規定計算基準數額，並
      依債務人依法應負擔扶養義務之比例認定之；前二項情形
      ，債務人釋明更生期間無須負擔必要生活費用一部或全部
      者，於該範圍內，不受最低數額限制；債務人證明確有必
      要支出者，不受最高數額及應負擔比例之限制，消債條例
      第64條之2定有明文。次按，債務人聲請更生或清算時所
      提財產及收入狀況說明書，其表明每月必要支出之數額，
      與本條例第64條之2第1項、第2項規定之認定標準相符者
      ，毋庸記載原因、種類及提出證明文件，消債條例施行細
      則第21條之1第3項亦有明文。
　　⒉聲請人主張其聲請前2年（108年12月至110年11月）之支出
      ，自108年12月至110年7月因住在舅舅家，而無支出，110
      年8月起每月必要支出為27,094元（個人必要支出18,100
      元、扶養母親6,500元，詳細支出項目及金額如調解卷第8
      頁反面所示）。惟扶養母親部分，因聲請人母親現年61歲
      （50年11月生，調解卷第60頁），應仍具備一定之勞動能
      力，且聲請人迄今仍未提出母親無法外出工作之相關證明
      ，故扶養母親6,500元應不予列計。
　　⒉聲請人個人必要支出部分，因本院既已依勞動部每月基本
      工資列計聲請人收入，則其每月支出即應以桃園市108年
      至111年度平均每人每月最低生活費1.2倍即17,494元、10
      9年至111年皆為18,337元計算為當，則聲請人聲請前2年
      之必要支出數額應以439,245元（計算式：17,494元×1月＋
      18,337×23月）列計，目前每月必要支出則以18,337元列
      計。
  ㈥小結：
    聲請人以上開收入扣除必要支出後，每月應有餘額6,913元
    （計算式為：25,250元－18,337元）可供清償債務，惟其無
    擔保或無優先權債務總額逾1,200萬元，倘以其每月所餘6,9
    13元清償債務，需逾145年始得清償完畢（計算式：12,053,
    506元÷6,913元÷12個月），顯然已無清償之可能，堪認聲請
    人客觀上對已屆清償期之債務有持續不能清償或難以清償之
    虞，而有藉助清算制度調整其與債權人間之權利義務關係而
    重建其經濟生活之必要，自應許聲請人得藉由清算程序清理
    債務。
四、綜上所述，聲請人係消費者，已達不能清償債務之程度，經
    消費者債務清理調解不成立。此外，本件復查無消債條例第
    6條第3項、第8條或第82條第2項所定應駁回清算聲請之事由
    。從而，本件聲請於法有據，爰裁定准許，並依同條例第16
    條第1 項規定，命司法事務官進行清算程序。
五、本院雖裁定准許開始清算程序，俾使聲請人得以重建經濟生
    活，惟本裁定不生免責效力，聲請人所負債務並非當然免除
    ，仍應由本院斟酌消債條例第132條至第135條等規定，決定
    是否准予免責，如本院最終未准聲請人免責，聲請人就其所
    負債務仍應負清償之責，附此敘明。
中　　華　　民　　國　　111 　年　　11　　月　　30　　日
                  民事第三庭    法　官　吳佩玲
以上正本係照原本作成。
本裁定不得抗告。
本裁定業已於111年11月30日上午10時公告。
中　　華　　民　　國　　111 　年　　11　　月　　30　　日
                              書記官　龍明珠